【裁判字號】    92,上易,1596
【裁判日期】    921111
【裁判案由】    竊盜等
【裁判全文】
臺灣高等法院臺中分院刑事判決              民國九十二年度上易字第一五九六號
    上  訴  人
    即  被  告  乙○○
                己○○
                丁○○
    共      同
    選任辯護人  徐文開
右上訴人因竊盜等案件，不服臺灣彰化地方法院中華民國九十二年六月六日第一審判
決（民國九十一年度易字第六五六號，起訴案號：臺灣彰化地方法院檢察署民國九十
年度偵字第五三九八號），提起上訴，本院判決如左：
    主      文
原判決撤銷。
乙○○、己○○、丁○○共同連續竊盜，乙○○累犯，處有期徒刑壹年，己○○累犯
，處有期徒刑拾月，丁○○處有期徒刑捌月。
    事      實
乙○○曾於民國八十八年九月二十日因重利案件被判有期徒刑四月，於八十八年十一
月十一日執行完畢，己○○曾於八十九年間因違反水利法案件被判處有期徒刑六月，
於九十年三月二十日執行完畢，均仍不知警惕，於九十年八月初由乙○○僱用己○○
及丁○○二人，每日每人之工資為新台幣(下同)六百元，三人基於共同為自己不法所
有之概括犯意連絡，由己○○及丁○○二人自九十年八月五日上午八時許起，在位於
彰化縣竹塘鄉○○○○○段如附圖Ａ、Ｂ區所示（立安砂石場之場區外）之處所，由
丁○○駕駛挖土機，將如附圖Ａ、Ｂ區所示之公有砂石挖取至己○○駕駛之無牌照砂
石車上，再由己○○載運至如附圖所示之立安砂石場場區內之Ｃ區之位置存放，連續
竊取砂石總計約有五百十四立方公尺（開採面積Ａ區為四百八十平方公尺，Ｂ區為一
千零三十六平方公尺），嗣於九十年八月六日中午十二時三十分許，為警據報前往上
址，當場查獲己○○、丁○○二人，並起獲不知情之鄭文祥所有供竊盜所用之挖土機
及砂石車各一部，並因己○○之供述而查獲僱用之乙○○。案經彰化縣警察局二林分
局報由臺灣彰化地方法院檢察署檢察官偵查起訴。
    理      由
一、訊據上訴人乙○○、己○○、丁○○等，均矢口否認竊取砂石之犯行，乙○○辯
    稱，其要整地種植西瓜，才僱用己○○、丁○○二人清理桃芝颱風後所堆積之淤
    泥，並未竊取砂石；己○○、丁○○二人一致辯稱係受僱整地，所挖取者為淤泥
    而非砂石，上訴人之辯護人並稱立安砂石場當時已歇業，並無證據足以證明上訴
    人即被告所挖取之泥土係供出售或供洗（篩）選砂石之用等語。
二、查上訴人己○○於警訊中供承其受乙○○僱用，每天載運一百立方之砂石到立安
    砂石場，將作擋土牆之用，其所載運之砂石沒有經過申請許可，所挖取之面積長
    約二十五公尺，寬約二十公尺，深約一公尺，上訴人丁○○在警訊中也供稱：「
    我將開挖之砂土裝載至己○○所駕駛之砂石車斗上，運往立安砂石場內堆放」，
    「於九十年八月五日八時開始工作開採」，「挖土機車主是誰我不知道，我是前
    往立安砂石廠內拿挖土機鎖匙開動」，有筆錄之記載足憑，又有經濟部水利處第
    四河川局違反水利法現場取締紀錄，抵押證明筆錄附卷可稽，復有現場照片在卷
    可按，更有光波工程顧問有限公司之測量圖附卷可資佐證，事證明確。
三、次查上訴人所挖取之砂石，其深度達一公尺，已經上訴人己○○、丁○○分別在
    警訊中供明，且從警卷所附挖取現場之照片可以看出，上訴人係在挖取砂石，而
    非整地，又從堆置處之照片觀之，上訴人係將砂石堆放一起成堆，顯非在整地之
    狀況，況查獲當時之竹塘分駐所所長在原審結證：「查獲當天現場很明顯，被告
    是在挖」，「挖掘的地方我們都有照相，只有面積沒有深度，從照片第六張及第
    七張即可看出超過一個人的深度」，「我查獲當時挖土機正在挖砂石，砂石車也
    正將砂石載往立安砂石場傾倒中」，可知上訴人並非在整地，要無可疑。又附圖
    所示Ａ、Ｂ、Ｃ點部分，均屬水利法所定河川區域內之行水區，有經濟部水利署
    第四河川局九十二年三月四日水四管字第○九二五○○一二六八○號函在卷可資
    佐證，則河床內也沒有整地的必要，上訴人乙○○也沒有申請承租河床地，亦無
    整地種植西瓜之可言，至上訴人所挖取者從照片上顯示出並無雜物，顯非桃芝颱
    風過後之瘀泥，因颱風過後必要夾雜許多雜物，不可能如照片上如此乾淨之砂石
    ，且經本院函查結果，上訴人於河床處所挖取之物質係為土石方，如經加工洗（
    篩）選後亦可供營建材料之使用，亦有經濟部水利署第四河川局九十二年九月二
    十二日水四管字第○九二五○○六九二六○號函附本院卷可稽，參以上訴人己○○在警訊中供稱挖取之砂石將作擋土牆之用，更屬信而有徵。另立安砂石場確有
    在營業，已經上訴人乙○○在偵查中供承：「鄧文祥把所有股份都吃下後，現場
    就由我負責，我固定薪水一個月三萬元，另有每月平均分紅一萬多元」，足見歇
    業之說，不足採取，至於上訴人聲請傳訊之證人戊○○、丙○○、甲○○雖到庭
    證述上訴人係在整地，立安砂石廠也沒有營業，所挖取之物並非砂石等語，然與
    上述之情狀有別，顯係事後迴護上訴人之詞，亦無足取，上訴人之辯解均不足採
    ，犯行堪以認定。
四、核上訴人乙○○、己○○、丁○○三人所為，係犯刑法第三百二十條第一項之竊
    盜罪，上訴人等三人間，有犯意聯絡及行為分擔，係為共同正犯，上訴人等雖三
    人共犯竊盜，由於上訴人乙○○僅僱用己○○及丁○○二人在現場竊取砂石，其
    本人未在現場，尚非結夥三人以上之加重竊盜罪，併予敘明，又上訴人先後多次
    之竊盜犯行，時間緊接，犯罪構成要件相同，顯係基於概括犯意，應論以連續犯
    ，上訴人乙○○曾於八十八年間因重利案件被判處有期徒徒刑四月，於八十八年
    十一月十一日執行完畢，上訴人己○○曾於八十九年間因違反水利法案件被判處
    有期徒刑六月，於九十年三月二十日執行完畢，均有被告全國前案紀錄表之記載
    足憑，其二人均於五年內再犯本件之罪，係為累犯，應依法加重其刑，原審論罪
    科刑雖無不合，唯原判決理由未說明三人共犯竊盜罪為何不構成結夥三人以上竊
    盜之加重竊盜罪之理由，且原判決對於受僱竊取砂石之己○○量刑比僱用人乙○○為重，其量刑顯有輕重倒置之情形，上訴人上訴意旨否認有竊盜之犯行雖無理
    由，原判決既有上開可議之處，仍應撤銷改判，爰審酌上訴人之素行、犯罪之動
    機、目的及上訴人己○○、丁○○係受上訴人乙○○之僱用，為賺取工資，惡性
    較輕等一切情狀，而分別科處如主文所示之刑，以示懲儆。
五、扣案之挖土機、砂石車各一部，固係被告等竊盜砂石所用之物，惟並非被告乙○○、己○○、丁○○三人所有，而係不知情之鄭文祥所有一情，業據被告乙○○
    、己○○、丁○○三人供明在卷，爰不予宣告沒收之。又警方在現場另查扣之鏟
    裝車一部，被告三人否認為渠等所有，且一致堅決辯稱：並無以前開鏟裝車一部
    挖取或載運砂石等語，復查無其他證據足認該鏟裝車一部係被告三人所有、供犯
    本罪所用之物，故不予宣告沒收，附予敘明。
六、公訴意旨另略以：被告乙○○於九十年八月五日上午八時三十分許，以每天六百
    元之工資，僱用被告己○○駕駛無牌照之砂石車，被告丁○○駕駛挖土機，在如
    附圖所示Ａ、Β區之由第四河川局管理之行水區內，挖取公有砂石約五一四立方
    公尺（開採面積為分別為Α區四八０平方公尺，Β區一０三六平方公尺），再由
    被告己○○駕駛砂石車將所挖砂石載運至附圖所示編號Ｃ區之位置堆放，違反主
    管機關第四河川局為保護水道，應禁止在行水區域內擅採砂石之規定，致損害管
    理人第四河川局之權益，因認被告三人另涉犯修正前水利法第九十二條之一第一
    項中段之罪。
七、按犯罪後之法律已廢止其刑罰者，應為免訴之判決，刑事訴訟法第三百零二條第
    四款定有明文。按水利法業於九十二年二月六日修正公布，並自同年月八日起生
    效施行，修正前水利法第九十二條之一之規定業已刪除，又修正後水利法第九十
    四條之一有關採取沙石之行為，須致生公共危險，始有刑罰之適用（被告三人上
    開行為，並未致生公共危險，業經起訴事實認定明確，並經第四河川局人員王朝
    利於本院前往現場勘驗時陳稱屬實，有本院勘驗筆錄一份在卷可稽，併予敘明）
    ，本件公訴人起訴被告三人在行水區內擅採砂石，因而損害他人權益之行為，已
    屬修正後水利法已廢止刑罰之行為，揆諸首揭規定，本應諭知被告三人免訴之判
    決，惟公訴人認此部分與科刑部分有想像競合之裁判上一罪關係，而不另為免訴
    之諭知，併此敘明。
八、據上論斷，應依刑事訴訟法第三百六十九條第一項前段、第三百六十四條、第二
    百九十九條第一項前段，刑法第二十八條、第五十六條、第三百二十條第一項、
    第四十七條、罰金罰鍰提高標準條例第一條前段判決如主文。
本案經檢察官庚○○到庭執行職務。
中      華      民      國      九十二  年      十一    月      十一    日
                                臺灣高等法院臺中分院刑事第八庭
                                      審判長法  官  羅  得  村
                                            法  官  劉  榮  服
                                            法  官  陳  毓  秀
右正本證明與原本無異。
不得上訴。
                                            書記官  林  水  濱
中      華      民      國      九十二  年      十一    月      十二    日
附錄論罪科刑法條：
刑法第三百二十條第一項：
意圖為自己或第三人不法之所有，而竊取他人之動產者，為竊盜罪，處五年以下有期
徒刑、拘役或五百元以下罰金。
                                                                        Ａ


司法院資訊處製作；財團法人民間司法改革基金會備份。
